臺北高等行政法院判決
                                      100年度簡字第213號
原      告　楊家榮
被      告　財政部臺北市國稅局
代　表　人　陳金鑑（局長）住同上
訴訟代理人　蔡卉柔
上列當事人間所得稅法事件，原告不服財政部中華民國100 年2
月21日台財訴字第10000029170 號訴願決定（案號：第10000165
號），提起行政訴訟，本院判決如下：
    主  文
原告之訴駁回。
訴訟費用由原告負擔。
　　事實及理由
一、程序事項：本件因屬不服行政機關（即被告）所為罰鍰處分
    而涉訟，其訴訟標的之金額為新台幣（下同）264,000 元，
    在400,000 元以下，依行政訴訟法第229 條第1 項第1 款規
    定，應適用簡易程序，本院並依同法第233 條第1 項規定，
    不經言詞辯論，逕行裁判。
二、事實概要：原告係富羊實業有限公司（以下簡稱富羊公司）
    負責人，即行為時所得稅法第89條所稱扣繳義務人，該公司
    於民國（下同）95年度給付非中華民國境內居住之個人高士
    杰薪資所得計660,000 元，應扣繳稅款132,000 元（660,00
    0 元×20% ），然原告僅填發免扣繳憑單，未依行為時所得
    稅法第88條及第92條規定辦理扣繳，案經被告查獲，乃以99
    年3 月9 日財北國稅松山綜所字第0990201812A 號函，責令
    原告限期補繳應扣未扣之稅款計132,000 元及更正扣繳憑單
    。惟原告並未依限補繳稅款及更正扣繳憑單，被告遂依行為
    時所得稅法第114 條第1 款規定，按應扣未扣稅額132,00 0
    元處以2 倍之罰鍰計264,000 元。原告不服，申請復查，經
    被告99年12月15日財北國稅法二字第0990244770號復查決定
    未獲變更（下稱原處分），遂提起訴願，亦遭決定駁回，原
    告仍不服，遂提起本件行政訴訟。
三、原告起訴主張略以：
（一）原告於95年12月31日始開立富羊公司所聘雇員工高士杰之
      離職證明。而被告於99年3 月9 日以函文通知高員係於93
      年7 月出境，至98年11月始再入境，且其戶籍於95年4 月
      17日經戶政機關遷出登記，故要求富羊公司對於高員95年
      度薪資須以「非中華民國境內之個人」予以扣繳20% 稅額
      。對於被告之要求，原告認為不合理如下：
　１、原告如期於96年開立95年度薪資扣繳憑單交給高士杰，高
      君亦如期申報個人綜合所得稅，被告也接受其申報，並無
      提出異議。若被告認為高君屬於「非中華民國境內之個人
      」，為何96年時還要接受原告公司95年度的扣繳憑單申報
      與該員95年度的所得稅申報，此與常理不合。
　２、被告屬於國家單位理應體察民意協助人民，為何會在該員
      被除籍後的4 年才通知原告，並且來函直接就以罰款方式
      來作業，此行為讓人不解。
（二）綜上，原處分及訴願決定均不合理，原告提起撤銷訴訟，
      並聲明請求撤銷訴願決定及原處分。
四、被告抗辯則以：
（一）扣繳稅款部分：
  １、按行為時所得稅法第2 條第2 項、第7 條第2 項、第3 項
      、第88條第1 項第2 款、第89條第1 項第2 款及第92條第
      2 項及為行為時各類所得扣繳率標準第3 條第1 項第2 款
      所規定，原告係富羊公司負責人，即所得稅法第89條規定
      之扣繳義務人，該公司95年度給付高士杰薪資660,000 元
      ，按薪資所得扣繳稅額表列未達起扣標準，填報免扣繳憑
      單，被告所屬松山分局以高士杰95年度核屬非中華民國境
      內居住之個人，應按扣繳率20﹪辦理扣繳，乃限期責令原
      告補繳短扣稅款132,000 元及辦理扣繳憑單更正。
  ２、經查，
      (1)按公司之負責人即所得稅法第89條所稱之扣繳義務人，
        其於給付薪資時，應依所得稅法第88條第1 項第2 款規
        定，按規定之扣繳稅率扣取稅款，其違法不為扣繳者，
        稅捐稽徵機關應依所得稅法第114 條第1 款前段規定，
        責令扣繳義務人補繳應扣未扣稅款。
      (2)次按所謂「中華民國境內居住之個人」，依所得稅法第
        7 條第2 項第1 款規定應同時具備2 項要件：1.在中華
        民國境內有住所。2.經常居住中華民國境內。前者「有
        住所」者，依民法第20條規定，係指依一定事實，足認
        以久住之意思，住於一定之地域者，即為設定其住所於
        該地。是以設定住所，須具備主觀要件「有久住之意思
        」，與客觀要件「有居住之事實」，倘無客觀事實足以
        證明有久住之意思，或未經常在境內居住者，仍不應認
        為係「中華民國境內居住之個人」。
      (3)本件依中外旅客入出境紀錄查詢作業畫面及個人除戶資
        料查詢清單等案關資料，高士杰於93年7 月2 日出境，
        至98年11月26日始再入境，其戶籍於95年4 月17日經戶
        政機關遷出登記，於98年11月30日恢復戶籍登記，高士
        杰於95年度未曾入境居留，足認其當年度生活及法律關
        係之重心並不在國內，在我國境內難謂有久住之意思，
        住於一定之地域，自不符合居住者之要件，應屬非中華
        民國境內居住之個人。高士杰95年度既非為中華民國境
        內居住之個人，富羊公司95年度給付高君薪資所得，依
        首揭規定，應按給付額扣取20﹪扣繳稅款，被告所屬松
        山分局責令原告補繳短扣稅款132,000 元及辦理扣繳憑
        單更正並無不合，請判決駁回原告之訴。
（二）罰鍰部分：
  １、按所得稅法第114 條第1 款及財政部98年12月8 日台財稅
      字第09800584140 號令修正稅務違章案件裁罰金額或倍數
      參考表規定，富羊公司95年度給付高士杰薪資所得660,00
      0 元，原告未依規定於給付時扣繳稅款132,000 元，經被
      告所屬松山分局限期責令原告補繳應扣未扣稅款及更正扣
      繳憑單，原告未依規定期限補繳稅款及更正扣繳憑單，被
      告按應扣未扣稅款處2 倍罰鍰264,000 元。
  ２、按扣繳義務人之扣繳或申報義務，乃法律規定之作為義務
      ，就立法理由而言，扣繳目的主要在於使稽徵機關得以確
      實掌握稅源資料，達成維護租稅公平並確保稅收以及調節
      國庫收入，便利國庫資金調度，是基於調節國庫收入之目
      的，扣繳稅款有否實際繳納即有「及時性」，故規定扣繳
      義務人應負扣繳義務及須於一定期限內向主管機關申報。
      本件富羊公司於95年度給付非中華民國境內居住之個人高
      士杰薪資所得660,000 元，原告未依規定於給付時扣繳稅
      款132,000 元，案經被告所屬中北稽徵所查獲，違章事證
      明確，已如前述。原告既為富羊公司負責人，亦即所得稅
      法第89條規定之扣繳義務人，即應注意依稅法之強行規定
      辦理，其未依規定於給付高士杰薪資所得時扣繳稅款，其
      應注意、能注意而不注意致短報扣繳稅款，核有過失。又
      原告未依被告所屬松山分局通知之規定期限補繳短扣稅款
      及更正扣繳憑單，被告乃依據裁處時所得稅法第114 條第
      1 款規定，並參照財政部98年12月8 日台財稅字第098005
      84140 號令修正稅務違章案件裁罰金額或倍數參考表規定
      ，審酌本件違章情節應扣未扣或短扣之稅額在20萬元以下
      ，遂按應扣未扣稅款處2 倍罰鍰264,000 元，揆諸首揭規
      定，原處罰鍰並無違誤，請判決駁回原告之訴。
（三）為使辦理裁罰機關對違章案件之裁罰金額或倍數有一客觀
      之標準可資參考，財政部乃於81年11月23日頒訂稅務違章
      案件裁罰金額或倍數表(84 年8 月30日修正為稅務違章案
      件裁罰金額或倍數參考表) ，分別就稅捐稽徵法、綜合所
      得稅、……等稅務違章案件之不同情節，訂定不同之處罰
      額度，復就行為人是否已補繳稅款、以書面或於談話筆(
      紀) 錄中承認違章事實及何時承認，短漏報所得是否屬己
      填報扣免繳憑單、股利憑單及緩課股票轉讓所得申報憑單
      之所得等分別作為可否減輕處罰之事由，與法律授權目的
      尚無抵觸。從而，被告依裁處時適用之參考表有關「綜合
      所得稅稅目第114 條第l 項第l 款」部分，自得作為稅捐
      稽徵機關裁處之依據，並無疑義。嗣該倍數參考表經財政
      部100 年5 月27日台財稅字第10004516580 號令予以修正
      ，惟其中關於本件違章情形之裁罰倍數並未修正（仍維持
      修正前之2 倍），從而，原處罰鍰尚無不妥之處。
（四）另本件之核課期間為5 年，93及94年度之應扣未扣稅款及
      罰鍰事件，因已逾核課期間，故未開徵及裁罰，併予陳明
      。
（五）據上論述，本件原處分、訴願決定均無違誤，為此答辯聲
      明：１、駁回原告之訴。２、訴訟費用由原告負擔。
五、本件應適用之法律及本院見解：
（一）按「（第2 項）非中華民國境內居住之個人，而有中華民
      國來源所得者，除本法另有規定外，其應納稅額，分別就
      源扣繳。」、「（第2 項）本法稱中華民國境內居住之個
      人，指左列兩種：一、在中華民國境內有住所，並經常居
      住中華民國境內者。二、在中華民國境內無住所，而於一
      課稅年度內在中華民國境內居留合計滿183 天者。（第3
      項）本法稱非中華民國境內居住之個人，係指前項規定以
      外之個人。」、「（第1 項）納稅義務人有左列各類所得
      （95年5 月30日修正為下列各類所得）者，應由扣繳義務
      人於給付時，依規定之扣繳率或扣繳辦法，扣取稅款，並
      依第92條規定繳納之：一、……二、機關、團體、事業…
      …所給付之薪資……」、「（第1 項）前條各類所得稅款
      ，其扣繳義務人及納稅義務人如下：一、……二、薪資、
      利息、租金……其扣繳義務人為……事業負責人……」、
      「（第2 項）非中華民國境內居住之個人，……有第88條
      規定各類所得時，扣繳義務人應於代扣稅款之日起10日內
      ，將所扣稅款向國庫繳清，並開具扣繳憑單，向該管稽徵
      機關申報核驗。」及「扣繳義務人未依第88條規定扣繳稅
      款者，除限期責令補繳應扣未扣或短扣之稅款及補報扣繳
      憑單外，……」所得稅法第2 條第2 項、第7 條第2 項、
      第3 項、第88條第1 項第2 款前段、第89條第1 項第2 款
      前段、第92條第2 項及第114 條第1 款前段定有明文。
（二）次按「（第1 項）納稅義務人如為非中華民國境內居住之
      個人，……按下列規定扣繳：……二、薪資按給付額扣取
      20％。」行為時各類所得扣繳率標準第3 條第1 項第2 款
      亦定有明文。綜上法規可知，非中華民國境內居住之個人
      ，而有中華民國來源薪資所得者，扣繳義務人應按薪資按
　　　給付額扣取百分之二十。
（三）末按「所得稅法第114 條部分：一、扣繳義務人未依第88
      條規定扣繳稅款，經限期責令補繳及補報扣繳憑單而未於
      限期內補繳應扣未扣或短扣之稅款，或不按實補報扣繳憑
      單，除符合第2 點情形者外：……（二）應扣未扣或短扣
      之稅額在新臺幣20萬元以下者，處2 倍之罰鍰。……」財
      政部98年12月8 日台財稅字第09800584140 號令修正稅務
      違章案件裁罰金額或倍數參考表定有明文。而按立法中常
      有授權行政機關為裁量之規定，使行政機關得在具體個案
      之法律適用中實現立法目的，並使抽象性規範的適用亦得
      獲致「個案正義」的滿足。關於裁量規定，其一方面授予
      行政機關裁量權，使得行政機關有決定空間（尤其是原則
      上不受司法介入的空間）；但另一方面，其同時也是規定
      了行政機關在個案中依具體情況為最適目的考量之義務。
      簡單來說，行政機關依法律裁量規定而擁有一定裁量權，
      同時也負有裁量「義務」。面對大量的裁量案件，行政機
      關有時會制訂裁量基準，列明典型的狀況與相應的效果，
      以使實際決定機關有所依循，因而得提高行政效率並減少
      相同情節事件卻有不同效果的規範不穩定與不公平情形。
      因司法院釋字第423 號解釋理由書中即闡釋：「法律既明
      定罰鍰之額度，又授權行政機關於該範圍內訂定裁罰標準
      ，其目的當非僅止於單純的法適用功能，而係尊重行政機
      關專業上判斷之正確性與合理性，……，視違規情節，依
      客觀合理之認定，訂定合目的性之裁罰標準，並可避免於
      個案裁決時因恣意而產生不公平之結果。」經查本件上開
      財政部98年12月8 日台財稅字第09800584140 號令修正稅
      務違章案件裁罰金額或倍數參考表，即針對抽象性之「典
      型案件」為適用對象，即稅務主管機關，針對大量違反稅
      捐相關法令之裁量案件，依據行為特性、違章金額等一切
      情狀，考量行政罰法第18條規範所示訂定裁量基準，供下
      級機關於具體「典型違章」事件，一體適用，被告據以適
      用本件裁罰，並未違反比例原則，本院予以尊重。
六、兩造間對事實概要欄記載及下列事實均不爭執，並有原告提
    出之被告松山分局99年3 月9 日財北國稅松山綜所字第0990
    201812A 號函、訴願決定書；被告提出之被告95年度綜合所
    得稅復查決定應補稅額更正註銷單、被告95年度綜合所得稅
    復查決定應補罰鍰更正註銷單、審查結果增減金額變更比較
    表、原告95年度綜合所得稅電子結算【二維條碼】申報書、
    被告95年度綜合所得稅申報核定通知書、富羊公司95年度薪
    資表、特定兩人關係資料查詢、富羊公司營業人暨扣繳單位
    統一編號查詢、富羊公司營業稅稅籍資料查詢作業、高士杰
    中外旅客入出境紀錄查詢作業、高士杰個人除戶資料查詢清
    單、高士杰95年度綜合所得稅各類所得資料清單、各類所得
    扣繳暨免扣繳憑單、被告中北稽徵所99年3 月3 日財北國稅
    中北綜所二字第0990201603號函、被告松山分局99年3 月9
    日財北國稅松山綜所字第0990201812A 號函及掛號郵件收件
    回執、被告裁處書（裁處書編號：Z0000000000000）、被告
    違章案件罰鍰繳款書、徵銷明細檔查詢、補繳各類所得扣繳
    稅額繳款書、原告復查申請書、被告松山分局復查案件初審
    紀錄表、原處分書及送達證書、原告訴願書、被告訴願案件
    原處分重新審查表、訴願決定書附本院卷及原處分卷可查，
    自足認為真實。
（一）原告係富羊公司之負責人，即所得稅法第89條規定之扣繳
      義務人，該公司95年度給付員工高士杰薪資660,000 元（
      詳原處分卷第7 頁），被告所屬松山分局以高士杰95年度
      核屬非中華民國境內居住之個人，應按扣繳率20﹪辦理扣
      繳，乃以99年3 月9 日財北國稅松山綜所字第0990201812
      A 號函限期責令原告補繳短扣稅款132,000 元及辦理扣繳
      憑單更正；該函經合法送達原告後，原告未依規定期限補
      繳稅款及更正扣繳憑單，被告按應扣未扣稅款處2 倍罰鍰
      264,000 元。原告不服，循序提起本件行政訴訟。
（二）依卷附入出境資料記載，高士杰於93年7 月2 日出境，至
      98年11月26日始再入境。而戶政機關以高士杰原戶籍設台
      北市○○路○ 段○○○ 巷15弄2 號2 樓（91年3 月間入境，
      並為遷入登記），嗣因高士杰於93年7 月2 日出境後長時
      間未入境，戶政機關乃於95年4 月17日逕為高士杰遷出登
      記，並另為除戶登記。嗣高士杰於98年11月26日再入境後
      ，並於98年11月30日恢復戶籍登記，設籍於台北市○○路
      297 巷8 號2 樓。此有中外旅客入出境紀錄查詢作業畫面
      及個人除戶資料查詢清單等資料（詳原處分卷第13、14頁
      ）可查，因此高士杰於95年度期間，並未在國內住居。
七、本件兩造主張之事實及理由詳如前述，查原告係富羊公司負
    責人，為行為時所得稅法第89條所稱扣繳義務人，而富羊公
    司員工高士杰早於93年7 月2 日出境，至98年11月26日始再
    入境，即95年度全年高士杰均未在我國境內居住，因上原處
    分以富羊公司95年度給付高士杰薪資660,000 元，雖已申報
    扣繳憑單報稅，但未依前開所得稅法第2 條第2 項、第7 條
    第2 項、第3 項、第88條第1 項第2 款前段、第89條第1 項
    第2 款前段、第92條第2 項及第114 條第1 款前段規定，及
    行為時各類所得扣繳率標準第3 條第1 項第2 款規定，按高
    士杰取自富羊公司之薪資給付額扣取20％，於限期責令原告
    補繳應扣未扣稅款及辦理扣繳憑單更正未果後，依前述「稅
    務違章案件裁罰金額或倍數參考表」規定，按應扣未扣稅額
    132,00 0元處以2 倍之罰鍰；參照上開本件應適用之法律及
    本院見解之說明，核未違法。原告雖主張已開立95年度薪資
　　扣繳憑單予員工高士杰，且高士杰亦持以申報95年度個人綜
    合所得稅，本件再追查原告未扣繳，並予原處分裁罰，與常
    理不合云云。然查：
（一）原告為富羊公司之負責人即所得稅法第89條所稱之扣繳義
      務人，其於給付未在我國境內居住之員工薪資時，應依所
      得依所得稅法第88條第1 項第2 款等規定，依法定之扣繳
      稅率（本件為20% ）扣取稅款，其違法不為扣繳者，被告
      等稅捐稽徵機依所得稅法第114 條第1 款前段規定，自應
      令扣繳義務人原告補繳應扣未扣稅款。且查所得稅法扣繳
      義務人之扣繳或申報義務，乃法律規定之具強制性之作為
      義務，就相關立法理由而言，被告陳稱：扣繳目的主要在
      於使稽徵機關得以確實掌握稅源資料，達成維護租稅公平
      並確保稅收以及調節國庫收入，便利國庫資金調度，是基
      於調節國庫收入之目的，扣繳稅款有否實際繳納即有「及
      時性」，故規定扣繳義務人應負扣繳義務及須於一定期限
      內向主管機關申報。本件富羊公司於95年度給付非中華民
      國境內居住之個人高士杰薪資所得660,000 元，原告未依
      規定於給付時扣繳稅款132,000 元，經被告所屬中北稽徵
      所查獲，認原告違章事證明確，且原告既為富羊公司負責
      人，亦即所得稅法第89條規定之扣繳義務人，即應注意依
      稅法之強行規定辦理，其未依規定於給付高士杰薪資所得
      時扣繳稅款，其應注意、能注意而不注意致短報扣繳稅款
      ，核有過失。另原告未依被告所屬松山分局通知之規定期
      限補繳短扣稅款及更正扣繳憑單，被告乃依據裁處時所得
      稅法第114 條第1 款規定，並參照財政部98年12月8 日台
      財稅字第09800584140 號令修正稅務違章案件裁罰金額或
      倍數參考表規定，審酌本件違章情節應扣未扣或短扣之稅
      額在20萬元以下，遂按應扣未扣稅款處2 倍罰鍰264,000
      元等語，參照上開本院法律見解，並無違誤。從而本件被
      告主張原告縱無故意，亦有過失，即足證明。
（二）次查所得稅法第7 所謂「中華民國境內居住之個人」，依
      同條第2 項第1 款規定應同時具備2 項要件：在中華民
      國境內有住所。經常居住中華民國境內。而「有住所」
      者，依民法第20條規定，係指依一定事實，足認以久住之
      意思，住於一定之地域者，即為設定其住所於該地。故有
      住所，除須具備主觀要件「有久住之意思」，與客觀要件
  　　「有居住之事實」。換言之，無客觀事實足以證明有久住
      之意思，或未經常在境內居住者，即不能認為在我國境內
      設有住所，即非「中華民國境內居住之個人」。本件如前
      述本院認定之事實記載，富羊公司員工高士杰於93年7 月
      2 日出境，至98年11月26日始再入境，且其戶籍於95年4
      月17日經戶政機關為除戶、遷出登記；參照上開說明，高
      士杰顯無住居於我國境內之客觀居住事實及主觀久住意思
      ，亦顯非經常居住國境內，而原告長期僱用高士杰自難謂
      不知其未住居於國內；從而被告原處分認高士杰非「中華
      民國境內居住之個人」，核屬所據。
（三）原告為納稅（扣繳）義務人，知其員工高士杰於95年度非
      「中華民國境內居住之個人」，但竟違法不依法扣繳，縱
      然富羊公司依住居我國境內員工之例，開立員工高士杰95
      年度薪資扣繳憑單，且員工高士杰亦持以申報95年度個人
　　　綜合所得稅，亦與本件原告違法狀態應予處罰事實無涉。
      況查，被告經查證高士杰已經除戶，並非中華民國境內居
　　　住之個人，業已通報辯理註銷高士杰95 年度所得稅申報
      及辦理退稅23,056元予富羊公司員工給高士杰中。綜上可
      知，本件原告上開主張並無理由，核不足採。
（四）又本件原告違章就富羊公司員工高士杰95年度薪資所得，
      並未先予扣繳，經被告查獲後，又不依規定期限補繳稅款
      及更正扣繳憑單，因此原告違章於先又拒不依限補正及補
      繳稅款於先，從而原告主張被告應體察民意協助人民云云
　　　，不但於法未合，於理亦有未符處，因此原告此部分主張
      亦不足採。
八、綜上，原處分認原告為富羊公司負責人，即行為時所得稅法
    第89條所稱扣繳義務人，原告對富羊公司95年度給付非中華
    民國境內居住之個人高士杰（即員工）薪資所得660,000 元
    ，應按20% 扣繳稅款，然原告僅填發免扣繳憑單，未依行為
    時所得稅法第88條及第92條規定辦理扣繳，案經被告查獲，
    並命限期補繳應扣未扣之稅款及更正扣繳憑單。惟原告並未
    依限補繳稅款及更正扣繳憑單，因此乃依所得稅法第114 條
    第1 款等規定，按應扣未扣稅額132,000 元裁處2 倍之罰鍰
    計264,000 元，經核並無不法。復查決定及訴願決定予以維
    持，亦無不合，原告執前詞訴請撤銷，為無理由，應予駁回
    。又本件事證已明，兩造間其餘攻擊防禦方法，提出未經斟
    酌之證據，核與判斷結果無涉，爰不一一敘明。
據上論結，本件原告之訴為無理由，依行政訴訟法第233 條第1
項、第98條第1 項前段，判決如主文。
中　　華　　民　　國　　100　 年　　10　　月　　21　　日
                  臺北高等行政法院第三庭
                                  法  官　 洪遠亮
上為正本係照原本作成。
本件以訴訟事件所涉及之法律見解具有原則性者為限，始得於本
判決送達後20日內向本院提出上訴狀並表明上訴理由，如已於本
判決宣示後送達前提起上訴者，應於判決送達後20日內補具上訴
理由（均按他造人數附繕本），且經最高行政法院許可後方得上
訴。
中　　華　　民　　國　　100　 年　　10　　月　　21　　日
                                  書記官   陳德銘